臺灣高雄地方法院交通事件裁定　　　　100年度交聲字第502號
原處分機關　高雄市政府交通局
法定代理人　王國材
異　議　人
即受處分人　林雅云
上列異議人即受處分人因違反道路交通管理處罰條例案件，對於
原處分機關即高雄市政府交通局於民國100 年2 月21日所為高市
交裁字第裁32-B00000000、32-B00000000號之裁決處分聲明異議
，本院裁定如下：
    主  文
原處分均撤銷，皆發回高雄市政府交通局。
    理  由
一、原處分機關即高雄市政府交通局係以：異議人即受處分人（
    下稱異議人）林雅云係車牌號碼YD6 －303 號重型機車之車
    主，於99年5 月23日凌晨4 時12分許，在高雄市新興區○○
    ○路與民族一路，有駕車行經有燈光號誌管制之交岔路口闖
    紅燈，及有違反道路交通管理處罰條例之行為而拒絕停車接
    受稽查、逃逸之交通違規事實，分別依據道路交通管理處罰
    條例第33條第1 項、第60條第1 項規定，裁處異議人各新臺
    幣（下同）2,700 元之罰鍰，記違規點數3 點；4,500 元之
    罰鍰，記違規點數1 點等情。
二、聲明異議意旨略以：異議人並無騎車行經有燈光號誌管制之
    交岔路口闖紅燈，或有拒絕停車接受稽查、逃逸之行為，且
    均未接獲收受紅單（即舉發違反道路交通管理事件通知單，
    下稱舉發通知單），亦無違規照片，即遭原處分機關逕行裁
    決，原處分實有違誤，爰依法提出異議等語。
三、按違反道路交通管理處罰條例行為之處罰於裁決前，應給予
    違規行為人陳述之機會；受處罰人接獲違反道路交通管理事
    件通知單後，於15日內得不經裁決，逕依罰鍰基準規定，向
    指定之處所繳納結案；不服舉發事實者，應於15日內，向處
    罰機關陳述意見；其不依通知所定期限前往指定處所聽候裁
    決，且未依規定期限繳納罰鍰結案或向處罰機關陳述意見者
    ，處罰機關得逕行裁決之，道路交通管理處罰條例第8 條第
    2 項、第9 條第1 項定有明文。又行為人有違反道路交通管
    理處罰條例之情形者，應填製舉發通知單，逕行舉發者，應
    按已查明之資料填註車牌號碼、車輛種類、車主姓名及地址
    ，並於通知單上方空白處加註逕行舉發之文字後，由舉發機
    關送達被通知人。又違反道路交通管理事件，行為人認為舉
    發之事實與違規情形相符者，得於接獲舉發通知單後，親自
    或委託他人持該舉發通知單，不經裁決向指定之處所，逕依
    裁罰基準執行並繳納罰鍰結案；違反道路交通管理事件行為
    人，未依規定自動繳納罰鍰，或未依規定到案聽候裁決，處
    罰機關應依基準表於舉發通知單送達且逾越應到案期限60日
    之3 個月內，逕行裁決之。但警察機關管轄部分，應於舉發
    通知單送達且逾越應到案期限之3 個月內，逕行裁決之，違
    反道路交通管理事件統一裁罰基準及處理細則第11條第1 項
    第4 款、第48條第1 項、第44條第1 項分別定有明文。準此
    ，逕行舉發案件，應由舉發機關依行政程序法第72條第1 項
    前段規定「送達，於應受送達人之住居所、事務所或營業所
    為之。」，將舉發通知單送達被通知人，經合法送達後，若
    被通知人未依規定自動繳納罰鍰，或未依規定到案聽候裁決
    ，處罰機關方能逕予裁決，如未將舉發通知單合法送達被通
    知人而逕行裁決，即與前開規定不符，其裁決程序自有瑕疵
    。
四、經查：
(一)、異議人所有之車牌號碼YD6 －303 號重型機車，於99年5 月
    23日凌晨4 時12分許，在高雄市新興區○○○路與民族一路
    附近，有駕車行經有燈光號誌管制之交岔路口闖紅燈，及有
    拒絕停車接受稽查、逃逸之交通違規，為高雄市政府警察局
    逕行舉發，嗣經原處分機關開立裁決書，分別依據道路交通
    管理處罰條例第33條第1 項、第60條第1 項規定，對異議人
    裁處各2,700 元之罰鍰，記違規點數3 點；4,500 元之罰鍰
    ，記違規點數1 點等情，固有高雄市政府交通局於100 年2
    月21日所為之高市交裁字第裁32-B00000000、32-B00000000
    號之違反道路交通管理事件裁決書各1 份在卷可證。
(二)、然本件舉發單位於製作舉發通知單後，關於上述2 件處分之
    舉發通知單，係於99年6 月2 日，對前開重型機車車籍地址
    之「高雄市苓雅區○○○路256 號6 樓之2 」為寄存送達，
    此有上開重型機車之車籍資料及相關送達證書在卷可稽（見
    本院100 年度交聲字第502 號卷第17頁、第32頁）。而異議
    人名下前開重型機車之車籍地址，雖係其先前戶籍所在地之
    「高雄市苓雅區○○○路256 號6 樓之2 」，惟異議人嗣於
    98年3 月12日即遷出原戶籍地，而將戶籍遷至「高雄市前鎮
    區○○○路241 號4 樓之1 」，並在該處居住迄今等情，業
    據異議人於本院審理中陳明在卷（見本院100 年度交聲字第
    502 號卷第45頁、第46頁），並有異議人之個人基本資料查
    詢結果1 份附卷可證（見本院100 年度交聲字第502 號卷第
    33頁），是於99年6 月間，異議人之住居所顯非在「高雄市
    苓雅區○○○路256 號6 樓之2 」，而係在「高雄市前鎮區
    ○○○路241 號4 樓之1 」，且本件舉發單位於送達前開各
    舉發通知單時，當可藉由戶籍登記資料查知異議人住居所，
    揆諸前開說明，本件上開2 份舉發通知單逕對「高雄市苓雅
    區○○○路256 號6 樓之2 」之址為寄存送達，於法尚有未
    合，而此未合法送達之結果，已使異議人喪失依道路交通管
    理處罰條例第8 條第2 項、第9 條第1 項規定向處罰機關陳
    述意見之機會，對異議人法律上權益有所侵害，原處分機關
    未慮及此遽予裁罰，尚有未洽，是本件異議人之異議為有理
    由，前揭高雄市政府交通局所為之處分均應予以撤銷，並發
    回原處分機關另為適法之處理，附此敘明。
五、據上論斷，應依道路交通事件處理辦法第19條前段，裁定如
    主文。
中    華    民    國   100    年    9     月    5     日
                        交通法庭    法  官  陳川傑
以上正本證明與原本無異。
如不服本裁定，應於收受送達後5 日內向本院提出抗告狀。
中    華    民    國   100    年    9     月    5     日
                                    書記官  林昭吟